臺灣高等法院臺中分院民事裁定　　　　　 95年度抗字第504號
抗　告　人　　台灣普利生股份有限公司
法定代理人　　丙○○○
抗 告人 兼
訴訟代理人　　乙○○
相　對　人　　甲○○
訴訟代理人　　林軍男律師
上列當事人間清償債務聲明異議事件，抗告人對於民國94年6月2
日臺灣臺中地方法院93年度執字第701號所為裁定提起抗告，經
本院於民國94年8月30日以94年度抗字第687號裁定駁回，抗告人
不服，向最高法院提起再抗告，經最高法院於民國94年11月24日
廢棄發回後（乙○○提起抗告部分則經最高法院於同日以94年度
台抗字第1091號裁定駁回抗告確定），本院於民國95年1月26日
以95年度抗更(一)字第39號裁定廢棄發回臺灣臺中地方法院，經臺
灣臺中地方法院於民國95年8月31日裁定，抗告人不服，提起抗
告，本院裁定如下：
    主  文
抗告駁回。
抗告程序費用由抗告人負擔。
    理  由
一、本件抗告人即聲明異議人於民國93年4月26日在原法院聲明
    異議意旨略以：抗告人之營業處所已遷移至「台中縣太平市
    ○○路108巷12之23弄40號」，工廠雖設在「大里市○○路
    187巷110號」，但該工廠業已於民國89年8月間即已註銷，
    至於上開「大里市○○路187巷110號」則係相對人即債權人
    甲○○（下稱相對人）經營之中國長威有限公司所在，顯見
    臺灣臺中地方法院90年度促字第7524號支付命令令（下稱本
    件支付命令）之送達並非合法。此外，抗告人乙○○亦早於
    92年2月16日即已自抗告人公司退保，益證本件支付命令並
    不合法。然原法院竟依相對人未經合法送達之本件支付命逕
    對抗告人為強制執行，於法不合。本件支付命令係由相對人
    逕自將抗告人之住址誤為舊址「大里市○○路187巷110號」
    ，並串通同居人製造業已合法收受之假象，藉由訴訟詐欺之
    方式而取得支付命令之確定證明書，原法院自應撤銷本件強
    制執行程序，始屬適法等語。
二、原法院95年8月31日裁定意旨略以：本件應審究之爭議有三
    ：(1)抗告人與長威公司之實際營業場所是否相同？(2)相對人
    是否利用訴訟詐欺之手段，於90年2月23日上午11時45分許
    ，將本件支付命令送達證書用「普利生公司」、「丙○○
    ○」、「乙○○」之印章，致使本件支付命令產生合法送達
    之假象，藉以取得確定證明書，作為本件執行名義？易言之
    ，本件支付命令送達時，上述印章究係置於何人之管領力下
    ？(3)本件支付命令送達之時間為90年2月23日，當時抗告人
    公司之通訊地址是否仍為「台中縣大里市○○路187巷110號
    」? 經查：上開爭議經臺灣臺中地方法院檢察署（下稱臺中
    地檢署）93年度偵續字第8045號不起訴處分書認定如下：(1)
    依證人孔令豪、王威揚、蘇玉娟等人證述內容，本件支付命
    令核發時抗告人實際營業地址為「台中縣大里市○○路187
    巷110號」，是本件並無訴訟詐欺情事。(2)本件支付命令送
    達證書上蓋用之「普利生公司」、「丙○○○」、「乙○○
    」之印章，雖經抗告人公司主張係遭盜用，惟乏實據可佐。
    依證人張振忠律師證述內容認定並無乙○○請求相對人將印
    章交還一事。嗣乙○○登報亦係以印章「遺失」為由聲明作
    廢，倘若上述印章確遭人取走盜用，何以乙○○未於登報內
    容聲明遭相對人盜用情事，反以「遺失」為由聲明作廢，顯
    與常情有違。再上開不起訴處分書經發回再議後，仍由同署
    檢察官以94年度偵續字第64號為不起訴處分，並認定：(1)抗
    告人公司設立登記地址為「台中縣太平市○○路108巷12弄
    40號」，有該公司變更登記表為憑，但該公司自89年間至90
    年3月2日止之實際辦公處所係為「台中縣大里市○○路187
    巷110號」即本件支付命令送達地址，此由抗告人於90年2月
    5日寄發予相對人之台中郵局761號存證信函中之聯絡地址亦
    為「台中縣大里市○○路187巷10號」（見附在臺中地檢署
    93年度偵字第8045號偵查卷第82頁之存證信函），可見抗告
    人主張「台中縣大里市○○路187巷110號」不是其營業處所
    等語，核與事證不符。(2)再查，抗告人以台中33支郵局寄發
    予相對人股東臨時會之存證信函，內容大意略以：「台灣普
    利生股份有限公司股東臨時會通知單：時間：民國九十年三
    月二日下午七時；地點：本公司會議室」等語，其聯絡地址
    即為「台中縣大里市○○路187巷110號」（見台中地檢署93
    年度偵字第8045號卷第129頁存證信函影本），益證抗告人
    於90年3月2日下午7時尚在本件支付命令送達地址即「台中
    縣大里市○○路187巷110號」召開臨時股東會，本件支付命
    令送達時，「台中縣大里市○○路187巷110號」確為抗告人
    之營業處所。(3)乙○○曾為子女廖喻涵、廖子佑（於91年1
    月份到職）申請眷屬加保（見台中地檢署93年度偵字第8045
    號卷第133頁背面），蓋用之抗告人公司印章與該公司設立
    登記用章（見同上第8045號卷第94頁背面）及90年2月23日
    送達證書上所蓋用之印章（見同上第8045號卷第190頁）相
    符，另送達證書蓋用之「丙○○○」印章則與行政院勞委會
    國民健康保險局於90年2月26日受理之「全民健康保險第一
    、二、三類保險對象投保申請表」（見同上第8045號卷第13
    3頁背面）之經辦人欄、負責人欄所蓋用之「丙○○○」印
    文相同。從而，抗告人營業處所既為「台中縣大里市○○路
    187巷110號」，顯見迄90年2月26日前，抗告人公司及其法
    定代理人之印章應為丙○○○管理使用，否則如何夠辦理乙
    ○○之眷屬加保事宜？再乙○○在鈞院廢棄發回後之調查程
    序中，指稱略以：其子女乙○○、廖子佑申請眷屬加保之申
    請書，經比對筆跡後確認係由相對人之同居人陳慧瑛填寫，
    上述申請書既由相對人之同居人陳慧瑛填寫，而申請書上復
    蓋有抗告人公司及其法定代理人丙○○○之印章，足證印章
    亦為相對人之同居人陳慧瑛持有蓋用，足證本件執行命令送
    達證書確由相對人以訴訟詐欺方式造成支付命令合法送達之
    假象等語。惟經調閱台中地檢署95年度偵續一字第55號案卷
    ，陳慧瑛於偵查中供稱上述健保申請書係其填寫，其上蓋用
    之抗告人公司及法定代理人章則由乙○○交付等語（見台中
    地檢署95年度偵續一字第55號卷95年3月27日筆錄），乙○
    ○與陳慧瑛關於抗告人公司及其法定代理人之印章係由何人
    持有之供述互有歧異，南轅北轍。綜上所述，相對人與乙○
    ○曾為事業夥伴，依前理由說明，確曾使用「台中縣大里市
    ○○路187巷110號」作為抗告人公司與長威公司之營業處所
    。揆諸常情，其二人間既然使用相同之營業處所，則其彼此
    支援代理日常事務，本屬預期。縱令兩造現因投資爭議產生
    嫌隙，但依陳慧瑛所稱健保申請表由其填寫，而印章則由乙
    ○○交付等情，亦非無稽之想像，更難憑此認抗告人及其法
    定代理人之印章即為陳慧瑛「盜用」所致。關於抗告人及其
    法定代理人之印章是否係由乙○○交付陳慧瑛一節，渠等各
    為相反之供述，但均欠缺足以證明本身陳述屬實之具體事證
    ，然因執行執行債權人及執行債務人對於上述印章之真正並
    不爭執，從而，抗告人公司及乙○○主張印章係遭盜用一節
    ，依法須負舉證責任，否則依舉證責任法則，即應受不利之
    判斷。本件依相對人之聲請，執行標的為抗告人於原法院92
    年度執字第32325號執行程序所得領取之款項，依法除非另
    符合強制執行法第18條經債務人供擔保後裁定停止執行之情
    形，否則本件強制執行程序自應依法續行。
三、抗告意旨略以：(一)抗告人即債務人台灣普利生股份有限公司
    （下稱普利生公司）營業處所已遷移至「台中縣太平市○○
    路108巷12之23弄40號」，工廠雖設於「大里市○○路187巷
    110號」，但該工倘已於民國（下同）89年8月間即已註銷，
    至於上揭「大里市○○路187巷110號」則係相對人即債權人
    甲○○經營之中國長威有限公司（下稱長威公司）所在，顯
    見本件台灣台中地方法院（下稱台中地院）90年度促字第75
    42號支付命令（下稱本件支付命令）之送達並非合法。此外
    抗告人即債務人乙○○早於90年2月16日即已自普利生公司
    退保，益證本件支付命令並不合法等語。然原法院竟依相對
    人未經合法送達之支付命令逕對抗告人為強制執行，於法不
    合。本件支付命令係由相對人逕將抗告人住址誤為舊址「大
    里市○○路187巷110號」，並串通同居人製造抗告人業已合
    法收受之假象，藉由訴訟詐欺之方式而取得支付命令之確定
    證明書，原法院即應撤銷本件執行程序，始為適法等語。(二)
    原裁定顯有違法之處，分述如下：1.原裁定意旨爰引台中地
    院檢察署93年度偵字第8045號不起訴處分書及同署94年度偵
    續字第64號不起訴處分書之認定內容，並謂抗告人沒有舉證
    印章係遭盜用一節，進而為不利於抗告人之判斷。2.惟查，
    上開刑事案件尚未確定，原裁定意旨卻一再爰用，顯有違誤
    ；復按刑事判決所為事實之認定，於獨立民事訴訟之裁判時
    ，本不受其拘柬，原審斟酌全辯論意旨及調查證據之結果，
    依自由心證，為與刑事判決相異之認定，不得謂為違法，最
    高法院29年度上字第1640號、40年度台上字第1561號、41年
    度台上字第1307號、49年度台上字第929號著有判例意旨足
    資參照，蓋舉證責任 (心證形成)之相當 (完備)與否，民事
    與刑事訴訟法理並不相同，在英美法上，一般民事事件係以
    證據優勢 (提證之結果比較其可能性，一造強於他造，即應
    信為真實)作為證明程度 (證明力)之標準; 特殊民事事件 (
    例如：民事涉及刑事犯罪)則以明晰可信 (中等程度的心證
    ，提證之結果須使法院認為有高度之可能性，但無須達百分
    之百的毫無置疑餘地)作為標準；刑事案件則須達無合理之
    可疑（所舉證據，對於犯罪事實之存否，須達到無合理可資
    懷疑之處，始可宣告被告有罪)程度，應可資參考，是以在
    民事事件，負舉證責任之一方所提出之證據，視事件性質，
    如已足使法院心證形成達證據優勢或明晰可信之程度時，即
    可認有相當之證明。是以，原裁定以相對人甲○○所涉訴訟
    詐欺案件，嗣經刑事認定不起訴處分，原裁定即據以作為認
    定之基礎，並謂「相關印章並沒有遭甲○○及其同居人陳慧
    瑛取走及使用，而是由抗告人自行保管及交付」云云，認事
    用法顯有重大違誤。3.次查，本件支付命令係於90年2月23
    日送達於「台中縣大里市○○路187巷l10號」，由收件人即
    抗告人普利生公司及丙○○○之印章收受。但是，抗告人普
    利生公司營業處所當時業已遷移至「台中縣太平市○○路10
    8巷12之23弄40號」，而工廠原本雖設於「台中縣大里市○
    ○路187巷l10號」，但該工廠業已於89年6月問結束營業，
    上揭「台中縣大里市○○路187巷l1 0號」則係相對人經營
    之長威公司所在，乙○○亦已於89年13月間自長威公司離職
    ，並由長威公司於90年2月l6日將乙○○退保，故「台中縣
    大里市○○路187巷l10號」並非抗告人之應送達處所。而相
    對人甲○○於台中地院訊問時自認「相對人與與乙○○原為
    股東關係，嗣因經營不善，兩造協議解散抗告人台灣普利生
    公司，再於原址成立長威公司」 (見原法院執字卷第218、2
    19頁）之事實不諱，而「長威公司」 (統一編號：00000000
    )係在89年6月l9日設立登記，足見，在89年6月l9日之後，
    普利生公司業己結束營業，至為明顯。而普利生公司係於89
    年8月間即註銷工廠設立登記證，併此敘明。又，台中地院
    檢察署93年度偵字第8045號不起訴處分書雖謂「普利生公司
    之實際營業處所仍設置在大里市○○路187巷l10號，業據88
    年至89年間，在普利生公司任職之員工孔令豪、王威揚、蘇
    玉娟到庭證述屬實．．．」云云。惟查，孔令豪、王威揚、
    蘇玉娟等人任職於普利生公司之期問為88年至89年初，而系
    爭支付命令送達時間為90年3月23日。是以，本件無從以孔
    令豪、王威楊、蘇玉娟等人之證詞來論斷普利生公司於90年
    2月23日之營業處所仍設置在大里市○○路187巷l10號。再
    觀諸台中地院檢察署90年度偵字第72 68號案件90年4月14日
    偵訊筆錄，甲○○自承「我是中國長威有限公司董事長兼工
    廠負責人，乙○○是受僱於中國長威有限公司擔任技術工程
    師，薪資新台幣35,000元」，足見，普利生公司如果沒有結
    束營業，乙○○豈會成為長威公司之員工？益證，在89年6
    月19日之後，普利生公司確實業已結束營業，而乙○○則受
    僱於長威公司。4.再查，依乙○○之勞工保險被保險人投保
    資料表所示，乙○○確已由長威公司於90年2月16日退保 (
    見上開執字卷第226頁)，是抗告人稱「台中縣大里市○○路
    187巷l10號」並非其應送達處所，自屬有據。且鈞院91年度
    抗字第1594號、93年度抗字第527號、最高法院93年度台抗
    字第823號裁定均認定抗告人公司之營業所及其法定代理人
    之住居所分別為「台中縣太平市○○路108巷12之23弄40號
    」及「台中市○○路401巷5弄7號」，系爭支付命令所送達
    之處所並非抗告人公司及其法定代理人之應受送達住居所、
    事務所或營業所。5.再依台中地院檢察署檢察官93年度偵字
    第8045號不起訴處分書所載「證人即遞送該支付命今之郵務
    人員林永堂到庭結稱：『（問: 提示送達證書，是否由你送
    達？)那是收受人在伊郵局有租用信箱，會在信箱裡投通知
    牌，收受人再用通知牌到櫃檯領掛號郵件，信箱是憑印鑑來
    領取。』等語，而租用信箱之申請人資料已逾保管期限，無
    從查證何人為當時租用信箱之人，此有中華郵政股份有限公
    司台中郵局函文一紙在卷可稽」 (見最高法院卷第32頁)，
    顯然本件支付命令對抗告人之送達，係由收件人持抗告人公
    司及丙○○○之印鑑章收受。至於系爭支付命令於90年2月
    23日送達時，係由何人持抗告人公司及丙○○○之印章收受
    ？事實上，普利生公司早在89年底至90年初數次口頭向甲○
    ○請求返還相關印章，甲○○均置之不理，故普利生公司嗣
    於90年2月5日以台中郵局第761號存證信函向甲○○請求返
    還相關印章，而甲○○在收到上開存證信函後，向普利生公
    司謊稱相關印章已經全部遺失，普利生公司信以為真，始在
    90年3月20日以遺失為由登報作廢，此應可足證90年2月23日
    送達系爭支付命令之前，相關印章確實均遭甲○○取走。試
    問：普利生公司如果在90年2月5日之前尚持有系爭印章，普
    利生公司何必在90年2月5日以存證信函向陳展尚請求返還相
    關印章？而普利生公司在90年3月20日以「遺失」為由登報
    作廢相關印章，係因聽信甲○○片面之詞，且當時普利生公
    司尚不知甲○○盜用印章，如何能未卜先知在90年3月20日
    即以遭他入「盜用印章」為由登報聲明作廢相關印章？此乃
    至明之理。此應已足使法院心證形成達證據優勢或明晰可信
    之程度。又觀諸行政院勞委會國民健康保險局於90年3月26
    日受理普利生公司之「全民健康保險第一、二、三類保險對
    象投保申請表」上書寫之筆跡，與甲○○之同居人陳慧瑛 (
    甲○○與陳慧瑛生有一子陳伯丞)於台中地院檢察署90年度
    偵字第7268號案件提呈之答辯狀之筆跡，二者筆跡完全相同
    (陳慧瑛業已在台中地院檢察署94年度偵續一字第55號案件
    開庭時當庭自認確實係其書寫)，足證，該「全民健康保險
    第一、二、三類保險對象投保申請表」上「經辦人」欄形式
    上雖然係蓋「丙○○○」之印文，但實際上真正經辦及書寫
    該「全民健康保險第一、二、三類保險對象投保申請表」之
    人應係陳慧瑛 (且陳慧瑛並非普利生股份有限公司之員工)
    ，並盜用系爭相關印章蓋用於該投保申請表，應可認定；再
    者，台中地院檢察署94年度偵續字第64號不起訴處分書謂「
    該全民健康保險第一、二、三類保險對象投保申請表係檢附
    於93年度偵字第8045號案件卷宗第13 3頁背面」’而乙○○
    於該案件並未提呈該投保申請表，是以，該投保申請表應係
    甲○○所提呈，此已足以佐證該「全民健康保險第一、二、
    三頗保險對象投保申請表」之真正經辦人為甲○○與陳慧瑛
    ，始有該投保申請表之留存聯，進而再提呈予台中地院檢察
    署，益見，上開行政院勞委會國民健康保險局於90年２月Z6
    日受理之「全民健康保險第一、二、三類保險對象投保申請
    表」適足資證明90年2月23日送達系爭支付命令之前，上開
    相關印章確實均遭甲○○及其同居人陳慧瑛取走及使用，至
    為明顯。而當時兩造積怨極深，故甲○○及其同居人陳慧瑛
    用郵寄方式將乙○○家屬等人之全民健康保險投保單位從長
    威公司轉為普利生公司。而陳慧瑛謊稱「當時相關印章係由
    普利生公司乙○○交付其使用」云云，請鈞院訊問陳慧瑛「
    乙○○係在何時？何地？交付其使用」。蓋：(1)乙○○亦已
    於89年12月間自長威公司離職，並由長威公司於90年2月16
　　日將乙○○退保，乙○○從未再回到長威公司，更遑論與陳
  　慧瑛見面，乙○○如何交付印章予其使用？(2)乙○○當時根
　　本沒有相關印章，相關印章實際上均由甲○○及其同居人陳
　　慧瑛持有。(3)當時兩造積怨極深，甲○○及其同居人陳慧瑛
　　豈有可能會為乙○○家屬等人之加保事宜，另行大費週章找
　　乙○○蓋章？(4)甲○○於台中地院訊問時自認「相對人與乙
　　○○原為股東關係，嗣因經營不善，兩造協議解散抗告人台
  　灣普利生公司，再於原址成立長威公司」，申言之，普利生
    公司因經營不善，當時已絰積欠健保費用新台幣（四銅）20
    餘萬元，遭到健保局停卡，無法領取健保卡，乙○○根本不
    可能同意將乙○○家屬等人之全民健康保險投保從長威有限
    公司轉為普利生公司。6.再者，普利生公司於90年2月間所
    發之存證信函，書寫之地址雖為大里市○○路187巷l10號，
    惟如前所述，當時普利生公司位於大里市○○路l87巷l10號
    之工廠設立登記證已遭到註銷，實際上早已不在該地址營業
    ，且事實上早已停止運作，普利生公司之所以會記載該地址
    ，係因為習慣使然，且普利生公司因實際上早已不在該地址
    營業，所以前揭存證信函之回執之地址係「台中市○○路40
    1巷5弄7號」，若抗告人果真在記載大里市○○路l87巷l10
    號可以收受信件，何必在前揭存證信函之回執單之地址記載
    為「台中市○○路401巷5弄7號」？然原裁定對於上開有利
    於普利生公司之事實及證據資料皆未查明，於原裁定書中亦
    隻字未提，認事用法顯然違誤。7.復查，對於無訴訟能力人
    為送達者，應向其法定代理人為之。普利生公司原董事長丙
    ○○○於89年7月間將其持有公司股份25萬股中之15萬股轉
    讓予乙○○，依公司法第197條規定：「董事經選任後應向
    主管機關申報其選任當時所持有之公司股份數額，在任期中
    不得轉謙其二分之一以上，超過二分之一時’其董事當然解
    任。」是以，普利生公司原董事長丙○○○依上開規定，應
    解任董事長職務，自非該公司之法定代理人。而本件甲○○
　　於90年2月12日向台中地院對普利生公司聲請核發系爭支付
　　命令時，普利生公司之原法定代理人丙○○○斯時已解任其
　　董事長之職，台中地院於90年2月5日以普利生公司之法定代
　　理人為丙○○○核發支付命令，對之送達，於法不合。尤有
　　甚者，甲○○於台中地院檢察署94年度偵續字第64 號案件
　　開庭時自承「．．．因為法定代理人的名義不同，昕以只好
　　聲請二次支付命令．．．」等語，益證甲○○早　已知悉丙
　　○○○解任董事長職務。足認系爭支付命令既未經合法送達
　　，早已失效，應無從起算法定不變期間。8.綜而言之：(1)普
　　利生公司於90年2月間係設於台中縣太平市○○路108巷12之
  　23弄40號，有經濟部中部辦公室函文一件暨公司登記事項卡
    影本在卷可參。(2)普利生公司之工廠雖設置於系爭支付命令
　　之送達地址即台中縣大里市○○路187巷l10號，惟普利生公
　　司於89年8月間即註銷工廠設立登記證。足認普利生公司於
　　89年8月間實際上於斯時已經停止運作，此有甲○○於台中
　　地院檢察署90年度偵字第7268號案件提呈之答辯狀影本在卷
　　可參。(3)系爭支付命令於90年2月23日送達至甲○○陳報普
　　利生公司之地址「台中縣大里市○○路187巷l10號」時，該
　　地址實際上係甲○○所有「長威公司」之廠房地址，此可參
　　見甲○○於台中地院檢察署90年度偵字第7268號案件提呈之
　　答辯狀所自承「．．．雙方於八十九年七月間訂定共同經營
　　合夥契約書，廠址大里市○○路187巷l10號．．．嗣並辦理
　　工廠變更登記，原廠名普利生公司一廠，變更後為中國長威
　　公司一廠，此有台中縣政府八九府建工字第○八九一九五五
　　○一號函可憑．．．」易言之，上開「大里市○○路187巷
  　l10號」之地址於90年2月Z3日本件支付命令送達時，實際上
    係甲○○所有「長威公司」之廠房地址，而普利生公司早已
　　在該地址協議解散，足見甲○○係將本件支付命令送達至自
　　己可以收受之處所。且如前所述，甲○○於台中地院訊問時
　　業已自認「相對人與乙○○原為股東關係，嗣因經營不善，
　　兩造協議解散抗告人台灣普利生公司，再於原址成立長威公
　　司」 (見執字卷第Z18、219頁)之事實不諱。(4)乙○○雖然
　　為「長威公司」之股東並在長威公司之廠房工作，但早已在
　　89年12月間離職，而長威公司亦在90年2月16日將乙○○之
　　勞保予以退保，此有乙○○之勞工保險資料影本在卷可參，
　　益見，乙○○不可能於90年2月33日在「大里市○○路187巷
　　l10號」收受本件支付命今。(5)至於普利生公司於台中地院
　　檢察署90年度偵字第7268號案件提呈之告訴狀及90年2月間
　　及90年4月間所發之存證信函，書寫之地址雖為大里市○○
  　路187巷l10號，惟如前所述，當時普利生公司位於大里市○
    ○路187巷l10號之工廠設立登記證已經遭到註銷，實際上早
    已不在該地址營業，且事實上早已停止運作，普利生公司之
    所以會記載該營業地址，係因為習慣使然，且普剎生公司因
    實際上早已不在該地址　營業，所以前揭存證信函之回執單
    之地址係記載「台中市○○路401巷5弄7號」。9.末按，推
    事 (法官)曾參與該訴訟事件之前審裁判，更審前之裁判或
　　仲裁者，應自行迴避，不得執行職務，民事訴訟法第32條第
　　7款定有明文。所謂前審裁判，係指法官己參與下級審之裁
　　判不能復參與上級審之裁判而言；所謂更審前之裁判，係指
　　下級審之裁判經上級審廢棄發回更審時，該更審前最後一次
　　之下級審裁判而言 (最高法院l9年上字第260號、74年台抗
  　字第20號判例意旨參照)。本件抗告人與相對人間聲明異議
    事件之審判長為法官張升星，其裁判經上級審廢棄發回更審
    ，本應自行迴避，但張升星法官沒有迴避並作成原裁定，原
    裁定顯已違背法令。從而，本件支付命令應未經合法送達，
    其早已失其效力。為此求為廢棄原裁定等語。原法院以前述
    理由，而為不利於抗告人之判斷，核尚無不合。
四、抗告人抗告意旨略以原法院承辦法官有應自行避事由而未
    自行避，原法院裁定違背法令；另抗告人之工廠雖設在「
    台中縣大里市○○路187巷110號」，然工廠已於89年8月間
    即已註銷，並停止運作，抗告人之所以會在90年2月份之存
    證信函上記載該址，係因習慣使然；及本件刑事案件尚未確
    定，原法院卻一再援用，顯有違誤等語。惟按「法官有下列
    各款情形之一者，應自行避，不得執行職務：．．七法官
    曾參與該訴訟事件之前審裁判或仲裁者」，92年2月7日修正
    ，92年9月1日施行之民事訴訟法第32條第7款定有明文，是
    「曾參與該訴訟事件發回更審前之裁判」並非法官應自行
    避事由，抗告人以此指摘原裁定違法，自無理由。再查，抗
    告人既自陳其工廠雖於89年8月間註銷，然地址仍設在「台
    中縣大里市○○路187巷110號」一節，則法院向該址為送達
    自無不合，至於抗告人若主張其地址非在該處，則屬變態事
    實，自應由抗告人負舉證責任，此部分抗告人並未舉證以實
    其說，自無可採。另原法院係綜合各情，並參酌台中地檢署
　　93年度偵字第8045號不起訴處分書、94年度偵續字第64號不
  　起訴處分書所載理由及證據後，認抗告人聲明異議無理由，
    因而駁回其聲明，上開偵查案件是否確定，並不影響原裁定
    之認定，抗告人以上開刑事案件尚未確定，原裁定不得援引
    ，亦無可採。
五、抗告人另以普利生公司原董事長丙○○○於89年7月間將其
    持有公司股份25萬股中之15萬股轉讓予乙○○，依公司法第
    197條規定：「董事經選任後應向主管機關申報其選任當時
    所持有之公司股份數額，在任期中不得轉謙其二分之一以上
    ，超過二分之一時’其董事當然解任。」是以，普利生公司
    原董事長丙○○○依上開規定，應解任董事長職務，自非該
    公司之法定代理人。而本件甲○○於90年2月12日向台中地
    院對普利生公司聲請核發系爭支付命令時，普利生公司之原
    法定代理人丙○○○斯時已解任其董事長之職，台中地院於
    90年2月5日以普利生公司之法定代理人為丙○○○核發支付
    命令，對之送達，於法不合等語，則為相對人否認。經查，
    抗告人主張普利生公司之法定代理人丙○○○於89年7月間
　　將其持有公司股份25萬股中之15萬股轉讓予乙○○，已當然
  　解任董事資格一節，係以其提出之戶籍謄本（證明丙○○○
    與乙○○於86年10月1日離婚）、普利生公司變更登記事項
    卡（證明丙○○○原持有股份為25萬股）、丙○○○名義之
  　股票及股票轉讓登記表一張（證明丙○○○轉讓與乙○○）
    台中地院89年度促字第65865號抗告狀、台灣台中地方法院
    檢察署92年度偵字第8045號不起訴處分書等件影本為據（見
    本院卷第141-157頁），惟並不足以證明丙○○○已將其持
    股15萬股轉讓與乙○○之事。況丙○○○目前仍持有普利生
    公司之股份25萬股，有經濟部中部辦公室96年3月19日經中
    三字第0963084280號函及所附普利生公司設立及最近一次變
    更登記事項卡影本在本院卷可稽（見本院卷第158-164頁）
    ，益認丙○○○並無因轉讓股份與他人而減少持股之事實，
    是自難認抗告人此部分抗辯為真。
六、綜上，原法院綜合各情，並參酌台中地檢署93年度偵字第80
    45號不起訴處分書、94年度偵續字第64號不起訴處分書所載
    理由，認無法證明抗告人主張本件支付命令係由相對人逕自
    將抗告人之住址誤為舊址「大里市○○路187巷110號」，並
    串通同居人製造業已合法收受之假象，藉由訴訟詐欺之方式
    而取得支付命令之確定證明書等情為真，因而駁回抗告人請
    求原法院撤銷本件強制執行程序之聲明異議，核無不合。抗
    告意旨再執前詞指摘原裁定不當，求予廢棄，為無理由，應
    予駁回。
據上論結，本件抗告為無理由，依民事訴訟法第495條之1第1項
、第449條第1項、第95條、第78條，裁定如主文。
中　　華　　民　　國　　96　　年　　4 　　月　　20　　日
                  民事第六庭　　審判長法　官　袁再興
　　　　　　　　　　　      　　　　　法　官　盧江陽
　　　　　　　　　　　      　　　　　法　官　陳賢慧
以上正本係照原本作成。
再為抗告應以適用法規顯有錯誤為理由，並經本院之許可，該許
可以原裁定所涉及之法律見解具有原則上之重要性者為限。
如提起再抗告者應於裁定送達後十日內向本院提出抗告理由狀（
須按照他造人數附具繕本）並繳納抗告裁判費新臺幣壹仟元，同
時委任律師或具有律師資格之關係人為代理人。
                                      書記官　金珍華
中　　華　　民　　國　　96　　年　　4 　　月　　20　　日
                                                      Ｃ
